臺灣高等法院刑事判決
109年度上訴字第108號
上  訴  人  
即  被  告  劉宜慶  


上列上訴人因違反毒品危害防制條例案件，不服臺灣桃園地方法
院108年度審訴字第1051號，中華民國108年10月9日第一審判決
（起訴案號：臺灣桃園地方檢察署108年度毒偵字第1047號），
提起上訴，本院判決如下：
    主  文
上訴駁回。
    事  實
劉宜慶知悉海洛因、甲基安非他命分別為毒品危害防制條例規定
之第一級、第二級毒品，依法不得施用、持有，竟基於施用第一
級毒品之犯意，於民國108年2月2日晚間6時許，在桃園市○○區○○
○路00○0號7樓，以針筒注射之方式，施用第一級毒品海洛因1次
，復基於施用第二級毒品之犯意，於同日晚間8時許，在上址，
以燃燒玻璃球吸食之方式，施用第二級毒品甲基安非他命1次。
    理  由
一、上訴人即被告劉宜慶於本院審理中並未到庭，其於警詢、偵
    查及原審審理中對於上開事實均坦承不諱（偵卷第9、63頁
    ，原審卷第39、44頁），並有桃園市政府警察局大溪分局被
    採尿人尿液暨毒品真實姓名與編號對照表、台灣檢驗科技股
    份有限公司濫用藥物檢驗報告在卷可稽（偵卷第35、67頁）
    ，足認被告上開任意性自白與事實相符，應堪採信。本案事
    證明確，被告犯行洵堪認定，應依法論科。
二、被告前於93年間因施用毒品案件，經原審法院以94年度毒聲
    字第96號裁定送觀察、勒戒後，因認有繼續施用毒品之傾向
    ，復經原審法院以94年度毒聲字第1124號裁定令入戒治處所
    施以強制戒治，於97年1月25日停止戒治處分出監，並經臺
    灣桃園地方檢察署檢察官以97年度戒毒偵字第58號為不起訴
    處分確定；復於前開強制戒治執行完畢釋放後5年內之97年
    間因施用毒品案件，經原審法院以97年度訴字第1251號判決
    判處有期徒刑8月、4月、應執行有期徒刑10月確定等情，有
    本院被告前案紀錄表在卷可憑（本院卷第38至40、89頁）。
    被告於強制戒治執行完畢後，曾於5年內再犯施用毒品罪，
    其所為本件施用毒品犯行，核非屬毒品危害防制條例第20條
    第3項所定「5年後再犯」之情形，應依法論科。
三、論罪
  ㈠核被告所為，係犯毒品危害防制條例第10條第1項之施用第一
    級毒品罪、第10條第2項之施用第二級毒品罪。被告施用海
    洛因、甲基安非他命前後持有之低度行為，應為施用之高度
    行為所吸收，均不另論罪。被告所犯上開2罪間，犯意各別
    ，行為互殊，應分論併罰。
  ㈡被告①前於102年間因施用毒品案件，經原審法院以102年度審
    訴字第1733號判決判處有期徒刑6月確定；②復於103年間因
    施用毒品案件，經原審法院以103年度審訴字第758號判決判
    處有期徒刑5月、4月、應執行有期徒刑7月確定；③又於103
    年間因施用毒品案件，經原審法院以104年度審訴字第102 
    號判決判處有期徒刑8月、4月，嗣再經原審法院以104年度
    聲字第2385號裁定定應執行刑有期徒刑11月確定；④另於104
    年間因施用毒品案件，經原審法院以104年度審訴字第325 
    號判決判處有期徒刑8月、4月確定；前開①②所示之罪，嗣經
    原審法院以104年度聲字第2520號裁定定應執行刑有期徒刑1
    年確定（下稱應執行刑甲），前開③④所示之罪，則經原審法
    院以104年度聲字第3614號裁定定應執行刑為有期徒刑1年9
    月確定（下稱應執行刑乙），甲、乙兩應執行刑經接續執行
    ，於106年1月18日假釋付保護管束出監，嗣保護管束遭撤銷
    ，於106年9月29日復入監執行殘刑4月15日，迄於107 年2月
    12日縮刑期滿執行完畢出監等情，有本院被告前案紀錄表在
    卷可查（本院卷第44至50頁）。被告於有期徒刑執行完畢後
    ，5年以內故意再犯本案有期徒刑之2罪，均為累犯，而前案
    及本案均為施用毒品罪，犯罪類型、行為態樣、侵害法益均
    相同，復均屬故意犯罪，且被告係於前案執行完畢後1年即
    再犯本案，足見其對刑罰反應力薄弱，惡性非輕，本院審酌
    累犯規定所欲維護法益之重要性、防止侵害之可能性及事後
    矯正行為人之必要性，綜合斟酌各項情狀，認被告本案2次
    犯行依刑法第47條第1項規定加重最低本刑，並未悖於罪刑
    相當原則及比例原則，爰均依刑法第47條第1項規定加重其
    刑。
四、原審以被告罪證明確，適用毒品危害防制條例第10條第1 項
    、第2項，刑法第11條、第47條第1項、第41條第1項前段、
    第38條第2項規定，並審酌被告明知毒品對身心危害甚鉅，
    且易滋生其他犯罪並進而危害社會安全，竟無視國家對於杜
    絕毒品犯罪之禁令而為本案施用毒品犯行，所為非是，然考
    量施用毒品所生危害，乃自戕身心健康為主，尚未直接危及
    他人，暨施用毒品者均具有相當程度之生理成癮性及心理依
    賴性，其犯罪心態與一般刑事犯罪之本質並不相同，應側重
    適當之醫學治療及心理矯治為宜，非難性較低，且被告自始
    坦承犯行，犯後態度尚佳，兼衡被告教育程度為國中畢業，
    家庭經濟狀況小康等一切情狀，分別量處有期徒刑10月、5
    月，並就得易科罰金部分諭知易科罰金之折算標準。另說明
    ：扣案之殘渣袋1只、注射針筒1支，為被告所有且均係供本
    件施用第一、二級毒品之用，爰依刑法第38條第2項規定，
    均予以宣告沒收。核其認事用法俱無違誤，量刑及沒收尚屬
    允當。被告上訴意旨固辯稱其係同時施用第一級、第二級毒
    品云云，惟其於警詢、偵查及原審審理中均坦承係於事實欄
    所示之時、地分別施用第一級、第二級毒品，已如前述，核
    與卷內客觀事證相符，是其於上訴時改稱係同時施用毒品云
    云，顯係事後卸責之詞，委無可採，其上訴為無理由，應予
    駁回。
五、被告經合法傳喚，無正當理由不到庭，爰不待其陳述逕行判
    決。
據上論斷，應依刑事訴訟法第371條、第368條，判決如主文。
本案經檢察官陳佳秀到庭執行職務。
中　　華　　民　　國　　109 　年　　2 　　月　　25　　日
                  刑事第二十五庭 審判長法  官 宋松璟
                                       法  官 陳彥年
                                       法  官 文家倩
以上正本證明與原本無異。
施用第一級毒品部分如不服本判決，應於收受送達後20日內向本
院提出上訴書狀，其未敘述上訴之理由者並得於提起上訴後20日
內向本院補提理由書（均須按他造當事人之人數附繕本）「切勿
逕送上級法院」。
施用第二級毒品部分不得上訴。
                                       書記官 桑子樑
中　　華　　民　　國　　109 　年　　2 　　月　　25　　日
附錄：本案論罪科刑法條全文
毒品危害防制條例第10條
施用第一級毒品者，處 6 月以上 5 年以下有期徒刑。
施用第二級毒品者，處 3 年以下有期徒刑。